【裁判字號】    98,交上易,84
【裁判日期】    981203
【裁判案由】    業務過失傷害
【裁判全文】
臺灣高等法院高雄分院刑事判決        98年度交上易字第84號
上  訴  人  臺灣高雄地方法院檢察署檢察官
被      告  甲○○
上列上訴人因被告業務過失傷害案件，不服臺灣高雄地方法院98
年度審交易字第293 號中華民國98年8 月31日第一審判決（起訴
案號：臺灣高雄地方法院檢察署97年度偵續字第316 號），提起
上訴，本院判決如下：
     主  文
上訴駁回。
     理  由
一、公訴意旨略以：緣被告甲○○係計程車司機，為從事業務之
    人。於民國96年11月8 日14時15分許，駕駛車牌號碼223-NQ
    號營業用小客車（下稱前開小客車），沿高雄縣鳳山市○○
    路由東往西方向行駛，行經該路段與新富路交岔口欲左轉沿
    新富路往南行駛之際，本應注意車前狀況及車輛行駛至交岔
    路口中心處左轉時須至交岔路口中心處左轉，以避免發生撞
    擊之危險，且依當時情形亦無不能注意之情事，竟疏未注意
    而貿然左轉，適有告訴人乙○○騎乘車牌號碼LDZ-236 號重
    型機車（下稱前開機車）沿新富路由南往北方向行駛至上開
    路口超越停止線停等紅燈，遂遭被告駕駛前開小客車於轉彎
    時因左照後鏡擦撞告訴人前開機車左手把，使告訴人跌倒並
    受有腰椎挫傷之傷害。為此因認被告涉有刑法第284 條第2
    項業務過失傷害罪云云。
二、按犯罪事實應依證據認定之，無證據不得推定其犯罪事實。
    又不能證明被告犯罪者，應諭知無罪之判決，刑事訴訟法第
    154 條第2 項、第301 條第1 項分別定有明文。所謂證據，
    係指足以認定被告確有犯罪行為之積極證據而言，該項證據
    自須適合於被告犯罪事實之認定，始得採為斷罪資料。苟積
    極證據不足為不利於被告事實之認定時，即應為有利於被告
    之認定，更不必有何有利之證據，最高法院29年上字第3105
    號、30年上字第816 號亦分別著有判例可資參照。
三、公訴人認被告涉犯前開業務過失傷害罪嫌，無非係以告訴人
    指訴確有遭被告駕車撞擊前開機車左手把而倒地受傷之情，
    並提出診斷證明書為憑；且依肇事後案發現場車輛相對位置
    及車損部位觀之，亦堪認定被告確有未注意車前狀況與違反
    車輛行駛至交岔路口中心處左轉時須至交岔路口中心處左轉
    之注意義務等為其論據。然訊之被告固坦承確有在上揭時、
    地與告訴人發生擦撞之事實，惟矢口否認有何業務過失傷害
    犯行，辯稱：本件交通事故係因告訴人逆向行駛所致、伊並
    沒有過失云云。
四、經查：
  (一)查被告平素以擔任計程車司機為業，於96年11月8 日14時15
    分許駕駛前開小客車沿高雄縣鳳山市○○路由東往西方向行
    駛，行經該路段與新富路交岔口欲左轉沿新富路往南行駛之
    際，因前開小客車左照後鏡擦撞告訴人所騎乘前開機車左手
    把而發生交通事故一節，業經告訴人於警詢中指證綦詳，並
    有案發現場暨車損照片10幀、道路交通事故調查報告表2 份
    及道路交通事故現場圖1 紙在卷可稽，復據被告於原審及本
    院審理中供承上情不諱。又告訴人於案發當日乃前往健和診
    所就診，診斷結果認其受有腰椎挫傷之傷害；其後告訴人再
    分別於96年11月15日、97年2 月23日前往阮綜合醫院門診，
    診斷結果亦認其有下背扭挫傷、第一腰椎壓迫性骨折後遺症
    等症狀；另告訴人於本件案發前即88年9 月13日起至同年10
    月2 日止，因第二腰椎骨折、背痛前往阮綜合醫院進行腰椎
    手術治療，爾後更陸續因背部疼痛而前往該院門診治療多次
    等情事，亦有卷附健和診所診斷證明書1 份暨該所98年7 月
    14日健（醫）字第98071401號函附電腦病歷記錄，阮綜合醫
    院診斷證明書2 紙、該院98年6 月20日阮醫教字第09800039
    7 號函附病歷及同年8 月4 日阮醫教字第0980000397號函各
    1 件可資憑證，故此部分事實亦堪採認。
  (二)又被告雖堅詞否認有何過失，然茲就卷附案發現場暨車損照
    片與道路交通事故現場圖所載內容，及被告於審理中乃自承
    道路交通事故現場圖中所示A 車行向確係其是時行車路徑無
    誤等情交參以觀，前開機車倒地位置既係位於行人穿越道上
    ，顯已逾越該路口新富路由南往北方向所設車輛停止線；又
    衡諸常情，倘告訴人果係騎乘前開機車於前駛過程中與前開
    小客車左側車身發生擦撞，基於一般力學之慣性原理，該機
    車前端或左側車身理應順勢前行而撞擊前開小客車左側車身
    ，然觀乎被告所駕駛前開小客車除左後視鏡因發生擦撞而內
    縮折入外，其餘車身部位均無任何擦撞痕跡，參以告訴人於
    本院所稱「當時因為路口轉為黃燈，我馬上停下來，我剛停
    放下，被告車子就開過來撞到我了等語，並指稱當時車停
    在靠近班馬線的地方。顯見本件交通事故當係告訴人騎乘前
    開機車逾越車輛停止線行進，再停車等待紅燈之際，遭被告
    駕駛前開小客車於左轉時加以擦撞所肇致者無訛。次按，汽
    車行駛時，駕駛人應注意車前狀況，並隨時採取必要之安全
    措施，道路交通安全規則第94條第3 項定有明文。依上開道
    路交通事故調查報告表所示，案發時地天候晴朗、日間自然
    光線、市區○○道路乾燥無缺陷、無障礙物且視距良好，並
    無不能注意之情形，惟被告猶於駕車轉彎之際不慎以前開小
    客車左側後視鏡擦撞告訴人前開機車左手把，洵堪推認其是
    時確有未及注意車前狀況之過失甚明，此節亦據台灣省車輛
    行車事故鑑定委員會98年3 月3 日覆議字第0986200712號函
    同此認定，至卷附台灣省高屏澎區車輛行車事故鑑定委員會
    97年4 月18日高屏澎鑑字第970176號函附鑑定意見書未見及
    此而遽為被告就本件事故並無肇事因素之結論，容與事實有
    悖，自不得採為有利於被告之認定。是本件交通事故雖因告
    訴人越線停車而同為肇事因素，要仍無解於被告前揭過失之
    責。至公訴意旨雖認被告另有違反道路交通安全規則第102
    條第6 款所定未駛至交岔路口中心處而遽行左轉之過失云云
    ，本院審諸該款規定乃係針對汽車轉彎時、為避免駕駛人搶
    先左轉造成同向或對向車輛之往來危險，遂以此明定路權規
    範，惟告訴人於案發之際乃係沿新富路由南往北方向行駛，
    要與被告所行駛凱旋路由西往東方向或對向（即由東往西方
    向）迥異，實與上述規範內涵究有未合，尚不得遽以此等過
    失責任相繩於被告。
  (三)然查，告訴人之告訴係以使被告受刑事訴追為目的，難免故
    予誇大，是其指訴是否與事實相符，仍應調查其他證據以資
    審認。又按刑法上之過失，其過失行為與結果間，在客觀上
    有相當因果關係始得成立，所謂相當因果關係，即以所生之
    結果觀察，認為確因某項因素而惹起，又從因素觀察，認為
    足以發生此項結果，始克成立。查本件固據告訴人迭稱其係
    因遭被告駕車擦撞而受有腰椎挫傷之傷害云云，然承前所述
    ，告訴人前於88年9 月13日起至同年10月2 日止乃因第二腰
    椎骨折、背痛等病症而前往阮綜合醫院進行腰椎手術治療，
    其後更陸續因背部疼痛而前往該院門診治療多次，足見告訴
    人於案發前其腰椎、腰背等處業已罹有嚴重痼疾，故其是否
    果因本件交通事故遭受撞擊而受有腰椎挫傷一節，容非無疑
    。是原審審酌告訴人於案發前、後均曾前往阮綜合醫院就診
    ，遂依職權針對告訴人先後所受傷勢部位是否同一，以及是
    否足資判斷其果係遭受外力撞擊而再次受傷或使原本傷勢更
    為嚴重等節函詢阮綜合醫院，復據該院以前揭98年8 月4 日
    阮醫教字第0980000397號函覆意見詳謂：告訴人於案發後即
    96年11月15日因下背痛前往該院治療，其疼痛部位與之前手
    術部位均為下背部，是否因外力撞擊再次受傷或較先前所受
    傷勢更為嚴重，並無法明確判斷等語綦詳。從而客觀上既無
    積極事證可資推認告訴人所受腰椎挫傷之傷害確係被告駕車
    撞擊所獨立造成、抑或使其原本傷勢更為加重，再佐以卷附
    前開診斷證明書俱未載明告訴人另受有其他傷害，揆諸前揭
    說明，縱令被告就本案確有未及注意車前狀況之過失，仍難
    認定被告之傷勢與被告之肇事有相當因果關係，未可率爾逕
    以業務過失傷害罪論擬。
  (四)此外，復查無其他確切之證據足證被告有公訴人所指因被告
    之過失致告訴人受傷之犯行，依上開判例之意旨，應認不能
    證明被告犯罪，即原審所為被告無罪之諭知，尚無不當。公
    訴人上訴意旨，仍執：本案被告於行經交岔路口未駛至中心
    處即遽行左轉，以致占用來車道（新富路南往北方向），致
    被告駕駛之小客車左後視鏡撞及逾越車輛停止線而停車等待
    紅燈之告訴人騎乘之機車，足認被告除有未及注意車前狀況
    之過失外，亦有違反道路交通安全規則第102 條第5 款規定
    之過失甚明。又就醫學之立場，實難強要求阮綜合醫院對告
    訴人之受傷與本案被告過失行為是否有因果關係作判斷等詞
    。惟查被告所為，並無違反道路交通安全規則第102 條第5
    款規定過失之情事，已論述如前述，又阮綜合醫院係被告病
    症之主治醫院，對於被告之病況至為明確，則該醫院所作之
    綜合判斷，應屬客觀可採。公訴人上訴意旨，仍執前詞，指
    摘原判決不當，難認有理由，應予駁回。
據上論斷，應依刑事訴訟法第368條，判決如主文。
本案經檢察官蔡國禎到庭執行職務。
中    華    民    國    98    年    12    月    3     日
                  刑事第九庭    審判長法  官 莊秋桃
                                      法  官 范惠瑩
                                      法  官 謝宏宗
以上正本證明與原本無異。
本判決不得上訴。
中    華    民    國    98    年    12    月    3     日
                                      書記官 蘇恒仁


司法院資訊處製作；財團法人民間司法改革基金會備份。
